【裁判字號】    95,上更(一),116
【裁判日期】    950630
【裁判案由】    偽證
【裁判全文】
臺灣高等法院高雄分院刑事判決     95年度上更(一)字第116號
上  訴  人
即  被  告  甲○○○
選任辯護人  王正嘉  律師
右上訴人因偽證案件，不服臺灣高雄地方法院91年度訴字第2644
號中華民國92年3 月3 日第一審判決（起訴案號：臺灣高雄地方
法院檢察署91年度偵字第12620 號），提起上訴，判決後經最高
法院發回更審，本院判決如左：
    主  文
原判決撤銷。
本件公訴不受理。
    理  由
一、公訴意旨略以：被告甲○○○明知其與鄭秀麗，並未於民國
    （下同）87年9 月28日晚間，前往高雄市苓雅區○○○街53
    號2 樓乙○○住處，乙○○亦未以「有被判3 個死刑之友人
    在外，要讓鄭秀麗好看，鄭秀麗之兒女、孫子在何處我均知
    道」等語恫嚇鄭秀麗，竟基於偽證之犯意，於87年12月7 日
    ，在台灣高雄地方法院檢察署87年度偵字第26806 號就乙○
    ○涉嫌恐嚇等案件於檢察官偵查時，對於案件有重要關係之
    事項，供前具結後虛偽證稱：「（問：87年9 月28日晚上你
    有跟鄭秀麗到乙○○的住處嗎？）答：有的」、「（問：當
    時乙○○有恐嚇鄭？）答：有，他說他有案件已判死刑的朋
    友，要鄭女全家好看，並說鄭女的兒女、孫子在何處，他都
    知道」等語。嗣於檢察官就乙○○涉嫌恐嚇罪嫌提起公訴，
    經台灣高雄地方法院以88年度易字第3820號案件受理後，於
    88年10月28日審理時，甲○○○復承前開偽證之單一犯意，
    對於案情有重要關係之事項，供前具結後接續虛偽證稱：「
    （問：87年9 月28日是否與鄭一起去被告（即乙○○）家，
    聽他恐嚇鄭？）答：有…我只聽到楊、鄭在談要錢的事，楊
    說什麼『兄弟』、『三個死刑』的話…」等語。案經原審判
    決無罪，經檢察官提起上訴，經本院以89年度上易字第83號
    案件受理後，甲○○○復承上開偽證之單一犯意，於89年2
    月14日審理時，對於案件有重要關係之事項，供前具結後接
    續虛偽證稱：「（問：87年9 月27或28日你有無與鄭秀麗一
    同去乙○○家中談外匯買賣的事？）答：…我記得某日晚上
    我有與鄭秀麗一起騎機車去被告家中…當時被告夫妻都在家
    ，他們吵得很大聲，我不知道他們吵什麼…至於他們吵什麼
    ，因為事隔已久，內容我都忘記了」等語。嗣於89年3 月22
    日，經本院駁回檢察官之上訴確定後，乙○○遂於89年12月
    14日對鄭秀麗、甲○○○分別提起誣告、偽證之告訴，始查
    悉上情，因認被告甲○○○涉有刑法第168 條之偽證罪嫌。
二、按案件曾經不起訴處分，而違背第260 條之規定再行起訴者
    ，應諭知不受理之判決，刑事訴訟法第303 條第4 款定有明
    文。
三、本件上訴人甲○○○是否於87年9 月28日晚上是否與鄭秀麗
    一起去高雄市苓雅區○○○街53號2 樓乙○○住處，聽到乙
    ○○是否恐嚇鄭秀麗，而基於偽證之犯意，於87年年12月7
    日，在台灣高雄地方法院檢察署87年度偵字第26806 號就乙
    ○○涉嫌詐欺、恐嚇等案件於檢察官偵查時，對於案件有重
    要關係之事項，供前具結後虛偽證稱：「（問：87年9 月28
    日晚上你有跟鄭秀麗到乙○○的住處嗎？）答：有的」、「
    （問：當時乙○○有恐嚇鄭？）答：有，他說他有案件已判
    死刑的朋友，要鄭女全家好看，並說鄭女的兒女、孫子在何
    處，他都知道」等語。嗣於檢察官就乙○○涉嫌恐嚇罪嫌提
    起公訴，經台灣高雄地方法院以88年度易字第3820號案件受
    理後，於88年10月28日審理時，甲○○○復承前開偽證之單
    一犯意，對於案情有重要關係之事項，供前具結後接續虛偽
    證稱：「（問：87年9 月28日是否與鄭一起去被告（即乙○
    ○）家，聽他恐嚇鄭？）答：有…我只聽到楊、鄭在談要錢
    的事，楊說什麼『兄弟』、『3 個死刑』的話…」等語。案
    經原審判決無罪，經檢察官提起上訴，經本院以89年度上易
    字第83號案件受理後，甲○○○復承上開偽證之單一犯意，
    於89年2 月14日審理時，對於案件有重要關係之事項，供前
    具結後接續虛偽證稱：「（問：87年9 月27或28日你有無與
    鄭秀麗一同去乙○○家中談外匯買賣的事？）答：我記得某
    日晚上我有與鄭秀麗一起騎機車去被告家中…當時被告夫妻
    都在家，他們吵得很大聲，我不知道他們吵什麼…至於他們
    吵什麼，因為事隔已久，內容我都忘記了」等語，而涉嫌偽
    証部分，業經台灣高雄地方法院檢察署檢察官以89年度偵字
    第28318 號案件，偵查後為不起訴處分，經乙○○提起再議
    後，由台灣高等法院高雄分院檢察署檢察官以90年9 月20日
    高分檢聰明字第2475號函覆再議不合法應予駁回而確定，此
    有該案不起訴處分書及駁回再議函可稽（見90年度偵續字第
    241 號卷第22頁以下，本院本審卷第頁），該案不起訴處分
    書內容記載：「被告鄭秀麗指訴告訴人恐嚇之案件，雖經調
    查後認告訴人乙○○無罪而判決確定…惟審酌被告鄭秀麗係
    於87年9 月28日上午11時20分前往苓雅分局製作筆錄，自不
    可能預為指訴當晚（即28日晚）乙○○有恐嚇伊之情事，足
    認被告鄭秀麗顯係誤陳乙○○之犯罪時間，是不得遽認被告
    鄭秀麗所旨訴之事實全係虛偽。另被告鄭秀麗之指訴與被告
    甲○○○之結証內容，雖就乙○○住家附近情形、當日爭吵
    過程之描述頗多歧異，惟係以二者之供述歧異為不可採之理
    由，並無事証足推被告鄭秀麗之指訴、被告甲○○○之証述
    為虛偽，揆之上開法律規定及判例意旨，尚難遽對被告鄭秀
    麗論以誣告、被告甲○○○論以偽証罪責」等語，是該不起
    訴處分書已就該案告訴人乙○○、被告鄭秀麗及甲○○○所
    陳述之內容詳為審酌。本件公訴人以鄭秀麗通緝到案後所為
    新的陳述，做為「新証据」而認有刑事訴訟法第260 條第1
    款規定之情形而再行起訴（見起訴書理由欄一之(1)）。惟查
    就同一証人鄭秀麗前後不一之陳述，尚不得認係新証据，蓋
    刑事訴訟法第260 條第1 款所稱之「新証据」，係指在不起
    訴處分前未經發現及至其後始行發現之事實或証据而言，若
    不起訴處分前，已提出之証据，經檢察官調查斟酌者，非該
    條款所謂發現之新証据，不得据以再行起訴，此有最高法院
    57年台上字第1256號判例可資參照。否則因同一証人因記憶
    力不佳，或因時間久而記憶漸失，或因身體健康、心理健康
    因素而影響記憶，或因原有關係改變等種種情形，而陳述不
    一時，即謂有新証据而重行起訴，此將影響不起訴效力之安
    定性而有害於正義，故同一証人前後不一之陳述，自不得認
    係新証据。查89年度偵字第28318 號不起訴處分書，已審酌
    鄭秀麗之前所証，而認上訴人甲○○○作証時並無不實為据
    ，已如前述不起訴書內容所載，本件檢察官以同一証人鄭秀
    麗所為供述之同一事証，只是前後所供各細節不同，而做為
    新証据而再行起訴，依前述判例意旨，其起訴即不合法。
四、因本件再行起訴不合法，原審不察，遽予論科，尚有未洽，
    上訴人甲○○○上訴指摘原判決不當，為有理由，原判決自
    應予撤銷，並改為不受理之判決，以資適法。
據上論結，應依刑事訴訟法第369 條第1 項前段、第364 條、第
303 第4 款，判決如主文。
本案經檢察官陳國全到庭執行職務。
中    華    民    國    95    年    6     月    30    日
                  刑事第六庭  審判長法  官  王憲義
                                    法  官  李璧君
                                    法  官  張盛喜
以上正本證明與原本無異。
如不服本判決應於收受本判決後10日內向本院提出上訴書狀，其
未敘述上訴理由者，並得於提起上訴後10日內向本院補提理由書
狀（均須按他造當事人之人數附繕本）「切勿逕送上級法院」。
中    華    民    國    95    年    7     月    3     日
                                    書記官  林明威


司法院資訊處製作；財團法人民間司法改革基金會備份。
